【裁判字號】    99,交訴,43
【裁判日期】    990618
【裁判案由】    公共危險
【裁判全文】
臺灣高雄地方法院刑事判決              99年度交訴字第43號
公  訴  人  臺灣高雄地方法院檢察署檢察官
被      告  乙○○
上列被告因公共危險案件，經檢察官提起公訴（99年度偵續一字
第11號），本院判決如下：
    主  文
乙○○犯肇事致人傷害逃逸罪，累犯，處有期徒刑拾月。
    事  實
一、乙○○前於民國97年間，因酒後駕駛動力交通工具而犯有刑
    法上之公共危險罪，經本院以97年度審交簡字第299 號判決
    有期徒刑3 月，並於97年5 月27日易科罰金執行完畢。詎其
    仍不知悔悟，於98年2 月24日21時15分許，騎乘車牌號碼KE
    9-318 號重型機車，行經高雄縣鳳山市○○路與體育路口，
    欲從體育路左轉中山路時，疏未注意適有沿鳳山市○○路往
    五甲路方向直行，騎乘車牌號碼YDJ-185 號機車之甲○○，
    經過體育路口，致乙○○騎乘機車之前側，擦撞甲○○騎乘
    機車之左側機車把手，雙方均人車倒地，甲○○並因而受有
    頭部外傷疑腦震盪、左頰部擦傷與左肘擦傷之傷害（過失傷
    害部分未據告訴）。乙○○明知駕駛人如肇事致人受傷，應
    即採取救護或其他必要之措施，並向警察機關報告，不得逃
    逸，詎其竟仍基於肇事逃逸之犯意，隨即騎乘原機車離去，
    置倒地受傷之甲○○於不顧。嗣因路人見義勇為，計畫肇事
    車輛車牌號碼，並報警處理，經警據報到場處理，始循線查
    獲上情。
三、案經高雄縣政府警察局鳳山分局報請臺灣高雄地方法院檢察
    署檢察官偵查起訴。
    理  由
一、證據能力部分：
（一）本判決所引之傳聞證據，當事人均同意列為證據，本院審
      酌上開證據之取得過程並無瑕疵，又與待證事實具有關聯
      性，證明力亦非明顯過低，採為本案證據具有適當性，依
      刑事訴訟法第159 條之5 第1 項規定，得為證據。
（二）又傳聞法則乃對於被告以外之人於審判外之言詞或書面陳
      述，亦即針對被告以外之人於審判外以言詞或書面所為之
      供述證據所為之規範。卷附現場照片10張，乃以科學、機
      械之方式對於查獲當時之情況所為忠實且正確之紀錄，性
      質上並非供述證據，故無傳聞法則之適用，於此又查無不
      得為證據之狀況，自均具有證據能力。
二、訊據被告乙○○固坦承伊於上開時地，騎乘上開重型機車途
    經前揭地點，並與告訴人所騎乘之前開機車相撞之事實，惟
    矢口否認有何肇事逃逸之犯行，並先於警偵訊中辯稱：當時
    我們兩個人都馬上站起來，我看甲○○沒有受傷，我有事情
    要趕著處理，就隨即離開了云云；又於本院審理中改口辯稱
    ：當時我有留下我的地址，讓告訴人可以聯絡我，我沒有肇
    事逃逸云云。經查：
（一）被告於98年2 月24日21時15分許，騎乘車牌號碼KE9-318
      號重型機車，行經高雄縣鳳山市○○路與體育路口，欲從
      體育路左轉中山路時，疏未注意適有沿鳳山市○○路往五
      甲路方向直行，騎乘車牌號碼YDJ-185 號機車之甲○○，
      經過體育路口，致乙○○騎乘機車之前側，擦撞甲○○騎
      乘機車之左側機車把手，雙方均人車倒地等情，為被告所
      不爭執，且據證人即告訴人甲○○於警詢及本院審理中中
      證述明確，並有道路交通事故現場圖、道路交通事故調查
      報告表(一)(二)、車籍資料─基本資料查詢畫面各1 份及照片
      10張（警卷第5-7 頁、第9 頁、第10-11 頁、第12-13 頁
      、第16頁）在卷可稽。是被告確有於上開時地，騎乘上開
      機車，與告訴人騎乘之機車發生車禍。
（二）按刑法第185 條之4 之肇事逃逸罪，以駕駛動力交通工具
      肇事，有致人死傷而逃逸之事實，為其構成要件，不以行
      為人明知被害人有死傷情形為必要，亦不以被害人為無自
      救能力人為必要（最高法院91年度台上字第137 號、90年
      度台上字第6786號判決意旨參照），至肇事者是否有遺棄
      之故意，其離去之原因為何，則非所問（最高法院90年度
      台上字第2191號判決意旨參照）；且刑法第185 條之4 之
      駕駛動力交通工具致人死傷而逃逸罪之立法目的，乃為維
      護交通，增進行車安全，促使當事人於事故發生時，能對
      被害人即時救護，減少死傷，以保護他人權益並維護社會
      秩序，其立法精神在於交通事故一旦發生，而有發生人員
      傷亡之情況下，不論是撞人或被撞，或是因其他事故而造
      成死傷，只要是在駕駛動力交通工具過程內所發生者，參
      與整個事故過程之當事人皆應協助防止死傷之擴大，蓋如
      駕駛人於事故發生後，隨即駕車逃離現場，不僅使肇事責
      任認定困難，更可能使受傷之人喪失生命或求償無門。是
      刑法第185 條之4 肇事逃逸罪之成立，祇以行為人有駕駛
      動力交通工具肇事，致人死傷而逃逸之事實為已足，至行
      為人之肇事原因如何，則非所問。又所謂逃逸，指於肇事
      當時或隨後離去現場之行為，祇須行為人主觀上有逃逸之
      意圖，客觀上有逃逸之行為為已足，而其擅離肇事現場之
      行為一旦付諸實施，其犯罪即已完成，不論其逃逸行為以
      否得逞，被害人是否在他人協助下獲得救護，均於上開犯
      罪之成立不生影響。
（三）被告雖辯稱：我看對方（即告訴人）沒有受傷，而且我當
      時急著要去鳳山分局鳳岡派出所找朋友，所以才隨即離去
      云云。惟告訴人甲○○於98年2 月24日車禍後，前往大東
      醫院診療，經診斷受有頭部外傷疑腦震盪、左頰部擦傷與
      左肘擦傷等情，業據證人甲○○於警詢及本院審理中證述
      明確，並有大東醫院乙種診斷證明書1 紙（警卷第5-7 頁
      、第14頁，本院卷第16-20 頁）附卷可參。是告訴人確有
      因本件車禍，受有上開傷勢。復參以卷附現場照片，當時
      告訴人所騎乘之YDJ-185 號機車有因受撞擊，向左側偏倒
      刮地，致該機車車體左側有與地面摩擦之毀損痕跡（警卷
      第12頁）。可知該機車在車禍當時，因受到外力撞擊而失
      去平衡，致車體磨損。再觀之告訴人之傷勢，主要係在頭
      部、左臉頰及左手肘，若非告訴人當時頭部有撞擊堅硬地
      面，怎會有疑似腦震盪之情形？且告訴人左臉頰亦有擦傷
      ，而此部位並無其他衣物阻擋，被告怎會無法察覺？況衡
      情，一般人偶遇車禍狀況，當隨即救助倒地之人，並向之
      詢問有無受傷或需救助，怎會自行在旁看一眼，認為對方
      應該沒有受傷，隨即離去？可見告訴人於車禍當時即受有
      如事實欄所載之傷勢，且當場雙方人車倒地，從告訴人之
      傷勢及其車體毀損之情形觀之，被告應能輕易判斷告訴人
      業因本件交通事故受有傷害。即便被告於事發現場無從得
      知告訴人受有如上傷勢，惟此部分係屬客觀要件，僅需告
      訴人因此交通事件而受有傷害即可，不以被告是否明知為
      必要。
（四）被告雖又改口辯稱：發生本件事故是我不對，我當時有事
      急著離開，但有跟對方說我的地址，沒有要肇事逃逸的意
      思云云。證人甲○○並於本院審理中證稱：98年2 月24日
      下午9 時15分許，有與在庭的被告乙○○發生車禍，當時
      我有跌倒，在臉部、手部有一點擦傷，沒有大礙，被告在
      車禍現場有跟我打招呼，也有跟我說他的名字跟住址，電
      話沒有講，後來是在旁邊檳榔攤的朋友看到我臉上有傷，
      他幫我報警的，他有幫我記住車牌，警察約隔了15至20分
      鐘才到現場，我先去大東醫院敷藥，警察後來到大東醫院
      幫我製作警詢筆錄，當時我沒有跟警察說被告的名字及地
      址，因為我想要私下和解，之後我有陪同警察到警局去指
      認姓名跟車籍資料是否相符，警察從他的車牌號碼查到他
      的地址，才找到他人；到醫院去之後，我沒有跟醫生說我
      有腦震盪，是醫生問我要不要照Ｘ光看有無腦震盪等語（
      本院卷第16-20 頁），表示被告於事發當時有留下姓名及
      地址，因為告訴人想要私下和解，所以才沒有將被告的個
      人資料告訴員警。惟此與證人甲○○前於警詢中證稱：被
      告於事發後隨即離去，並未留下任何聯絡方式，也是路人
      協助報案等語（警卷第5-7 頁）顯有不一。衡情，目前社
      會上要聯絡他人，除以地址通信之外，以電話聯絡亦不失
      為重要聯絡方式，而在發生車禍之當下，告訴人因重心不
      穩倒地，可能受有傷勢，被告卻僅將其地址告知告訴人，
      而非以較容易記憶之手機門號或家中電話為之，已有可疑
      。再以告訴人當時倒地，頭部可能受有腦震盪，且在當時
      急迫之情況下，難以確保告訴人可以清楚記憶當下被告所
      遺留之資訊，一般人當留下書面資料，如名片或手寫紙條
      ，已確保告訴人有足夠訊息可以找尋被告，然被告僅告以
      較不易記憶之地址，又無書寫於任何書面資料上，於告訴
      人受傷送醫後，能記得多少內容亦無可知。又若真如證人
      所述，其欲私下與被告和解，不願警察介入，為何警員帶
      同告訴人前往警局指認被告車籍時，告訴人仍一同前往，
      且明確指認被告？則被告是否真有於車禍現場留下聯絡地
      址，顯有可疑。且被告於警詢及偵訊中多次自承：我有於
      98年2 月24日下午9 時15分許，騎乘KE9-318 號重型機車
      ，在鳳山市○○路與體育路口與另一機車發生車禍，我們
      雙方都人車倒地，我看他爬起來並把車牽起來，就跟他打
      招呼，問他有無事情，但他沒回答我，當時天色很黑，我
      看他有爬起來，沒有什麼傷，我就先離開了，當時我沒有
      向119 報案通知救護車到場，也沒有留下聯絡方式給甲○
      ○，我想說只要有車牌號碼，對方就可以找到我，不知道
      他有受傷云云（警卷第1-4 頁，偵一卷第5-6 頁，偵二卷
      第5-6 頁、第20-21 頁）。若被告真有留下姓名、地址予
      告訴人，為何其在警詢或偵訊之多次詢問過程中，均未提
      及此節？又為何檢察官具體詢問有無留下聯絡方式時，亦
      明確表示沒有留下？可見被告未於事故現場留下聯絡方式
      予告訴人，始為真實。而被告與告訴人於事發後已經和解
      ，有被告於98年7 月29日書立之悔過書及被告與告訴人於
      98年5 月15日書立之和解書各1 紙（警卷第15頁，偵一卷
      第7 頁）附卷可參。則被告與告訴人在事發之後已經達成
      和解，告訴人之證詞又在達成和解後明顯改變，且與被告
      所自承之事實相違，難謂告訴人非因已達成和解，而為被
      告飾詞掩飾之情。故告訴人於本院審理中所述內容，與其
      前於警詢中之供述內容已有不一，又與常情相違，顯有迴
      護被告之情，實難採信，而應以其警詢中所述較為可採。
      是被告於事發當時，並無留下任何聯絡方式，隨即駕車離
      去。其前開所辯，顯係臨訟卸責之詞，而無可採。況被告
      亦自承：因為當時急著要去鳳山分局鳳岡派出所找我朋友
      ，就先行駕車離去等語（警一卷第1-4 頁，偵二卷第20-2
      1 頁），足認被告於肇事後，明知已駕車肇事，卻未對告
      訴人積極施予救助、報警或留下聯絡方式，旋即逕自駕車
      離去，其肇事逃逸之心態及客觀犯行至為明灼。
（四）綜上，被告駕駛動力交通工具肇事致告訴人受傷後，未查
      看告訴人傷勢或報警救護，並留於現場等候處理，仍逕自
      駕車逃逸，置告訴人於不顧，其肇事逃逸之犯行，事證明
      確，應依法論科。
三、核被告所為，係犯刑法第185 條之4 之肇事致人傷害逃逸罪
    。又被告曾有事實欄所載之有期徒刑科刑、執行紀錄，有臺
    灣高等法院被告前案紀錄表附卷可查，其在前揭有期徒刑執
    行完畢後之5 年內，故意再犯本案有期徒刑以上之肇事逃逸
    罪，為累犯，應依刑法第47條第1 項之規定，加重其刑。爰
    審酌被告駕車肇事，致被害人甲○○受有如事實欄所述之傷
    勢後，未採取救護及其他必要措施即駛離現場，影響車禍肇
    事之調查及被害人之照護，對於被害人之生命、身體造成之
    危險性非輕，所為實有不該，且犯後復執詞卸責，難認已有
    悔意，且其有如事實欄所載之犯罪紀錄，素行不佳，惟念其
    業已與被害人達成和解，並賠償被害人之損失，並斟酌其犯
    罪動機、手段、被害人所受損害等一切情狀，量處如主文所
    示之刑，以資懲擏。
據上論斷，應依刑事訴訟法第299 條第1 項前段，刑法第185 條
之4 、第47條第1項，判決如主文。
本案經檢察官余彬誠到庭執行職務。
中    華    民    國    99    年    6     月    18    日
                  交通法庭  審判長法  官  黃建榮
                                  法  官  王品惠
                                  法  官  楊珮瑛
以上正本證明與原本無異。
如不服本判決應於收受送達後10日內向本院提出上訴書狀，並應
敘述具體理由；如未敘述上訴理由者，應於上訴期間屆滿後20日
內向本院補提理由書（均須按他造當事人之人數附繕本）「切勿
逕送上級法院」。
中    華    民    國    99    年    6     月    22    日
                                  書記官  郭南宏
附錄本件論罪科刑法條全文
中華民國刑法第185條之4
（肇事遺棄罪）
駕駛動力交通工具肇事，致人死傷而逃逸者，處六月以上五年以
下有期徒刑。

司法院資訊處製作；財團法人民間司法改革基金會備份。
